【裁判字號】    95,台上,7003
【裁判日期】    951221
【裁判案由】    走私
【裁判全文】
最高法院刑事判決            九十五年度台上字第七００三號
上  訴  人  甲○○（原名侯慶輝）
            乙○○
上列上訴人等因走私案件，不服台灣高等法院中華民國九十五年
十月五日第二審判決（九十五年度上訴字第三０一二號，起訴案
號：台灣基隆地方法院檢察署九十三年度偵字第四四七三號），
提起上訴，本院判決如下：
    主  文
上訴駁回。
    理  由
按刑事訴訟法第三百七十七條規定，上訴於第三審法院，非以判
決違背法令為理由，不得為之。是提起第三審上訴，應以原判決
違背法令為理由，係屬法定要件。苟上訴理由狀並未依據卷內訴
訟資料，具體指摘原判決不適用何種法則或如何適用不當，或所
指摘原判決違法情事，顯與法律規定得為第三審上訴理由之違法
情形，不相適合時，均應認其上訴為違背法律上之程式，予以駁
回。本件上訴人甲○○、乙○○上訴意旨略稱：(一)、原判決理由
一謂……可見上開認定被告（上訴人）二人於本案之前或之後，
始終係甲○○扮演實際上赴大陸找尋貨源，而乙○○則在台灣負
責以好來登名義或以他公司名義進口後之收單、報關等事實，更
屬無疑，本件走私貨物既可認定係乙○○向證人陳申堯借用電話
及傳真所進口之第二批貨物，則該批貨物係甲○○在大陸買受，
再行運送至台灣，由乙○○在台灣準備收貨、報關，殆可確認云
云，似指上訴人等自大陸走私上開物品，核與理由二謂……毋庸
引用同條例第十二條之規定及理由三謂第一審判決贅引懲治走私
條例第十二條云云之說明前後相矛盾，自屬違背法令。(二)、第一
審法院傳喚證人陳申堯、陳照明、陳志鴻、乙○○（共同被告以
證人身分作證）等人作證，除有依法應命具結而漏未具結情形外
，兼有未踐行命當事人直接詰問證人之法定程序，有不適用法則
或適用不當之違法。(三)、第一審判決認定上訴人等自大陸地區私
運物品進入台灣地區，以私運物品進口、出口論，成立準走私罪
；原判決則認應逕論以走私罪毋庸引用懲治走私條例第十二條規
定，卻於判決理由說明系爭走私物品係甲○○在大陸買受，再行
運送至台灣。然事實審均未就走私物品究係來自大陸，抑或來自
其他第三地予以釐清，而於判決內為明確之認定記載，致有判決
不適用法則或適用法則不當之違法，進而影響科刑之裁量及罪刑
之宣告。(四)、上訴人等均無前科紀錄，一時貪念而誤觸法網，走
私物品幸經海關查扣，並予沒入，則走私犯行即屬未遂犯，應減
輕其刑。又上訴人等自案發迄今，已洗心革面，均有正當職業，
且為全家人所依靠之經濟支柱，而上訴人等於原審第一次審理時
即坦認走私，請求給予緩刑，以勵自新，原審未予審酌量刑，有
判決不適用法則之違法。茍准予緩刑，上訴人願按刑法第七十四
條第二項第四款規定，向公庫支付一定之金額等語。
惟查：證據之取捨與其證明力之判斷，以及事實有無之認定，屬
事實審法院之職權，苟其取捨證據與判斷證據證明力並不違背經
驗法則及論理法則，即不容任意指為違背法令，而執為第三審適
法之上訴理由。原判決依憑上訴人甲○○、乙○○二人於原審之
供述，證人陳申堯、陳照明、財政部基隆關稅局（以下簡稱基隆
關稅局）機動隊課員陳志鴻之證述，卷附第一審法院向基隆關稅
局調得以好來登公司名義進口之所有貨物進口報單、經濟部投資
審議委員會九十四年十一月二十八日經審二字第0940034036號函
及上訴人甲○○之入出國資料、台灣基隆地方法院檢察署九十四
年度偵字第九六七號不起訴處分書、警政署入出境管理局函及附
件、基隆關稅局九十五年四月二十五日、九十五年五月二十三日
、九十五年六月一日函及附件、查獲之載貨證券、到貨通知、艙
單、提貨單、基隆關稅局九十三年九月十日函、好來登公司基本
資料查詢、基隆關稅局扣押貨物、運輸工具收據及搜索筆錄、進
口報單運貨單、通聯調閱查詢單、入出境查詢報表、走私現場照
片、貨櫃異動單、正利航業公司九十四年四月二十日函、商港服
務費繳納單、進口報單、良達報關公司基本資料、簡曉東、甲○
○、吳文欽投資大陸福建省曉輝國際貿易有限公司之申請書表、
傳真資料等證據，為綜合之判斷，認上訴人等所為犯罪之自白與
事實相符，其二人有原判決事實欄所載之走私犯行堪予認定，因
而撤銷第一審不當之判決，改判論處其二人共同私運管制物品進
口逾公告數額罪刑，已詳其調查證據之結果及證據取捨並認定
犯罪事實之理由。所為論斷均有卷存證據資料可資覆按，要無採
證認事違背經驗法則、論理法則，或違背證據法則，或適用法則
不當，或其他違背法令之情形，尚難任意指摘為違法。原判決依
前開證據調查之結果，認定上訴人等自香港進口夾藏逾越行政院
九十二年十月二十三日公告修正管制物品項目及數額所訂丙項第
五款之管制進口物品規定數額之風乾豬腳筋四十八箱（重 1,440
公斤）、乾香（花）菇二四九包（重6,088 公斤）、香菇片三十
九箱（重1,287公斤）、香菇絲三一三箱（重10,016 公斤）及乾
金針菜八十九箱（重2,225 公斤）等物品之貨櫃一只，並於理由
二說明台灣地區與香港貿易，得以直接方式為之，得視香港為第
三地，排除台灣地區與大陸地區人民關係條例在香港之適用，且
香港為世界貿易組織之會員（WTO 會員），為獨立之關稅領域，
輸入台灣地區之香港物品，以進口論，自香港私運管制物品逾公
告數額，應逕依懲治走私條例第二條第一項論處，毋庸引用同條
例第十二條之規定，復明第一審判決贅引懲治走私條例第十二
條，該項認定及理由論述，並非無據，亦無違背法令之情形。雖
原判決理由一謂……可見上訴人二人於本案之前或之後，始終係
甲○○扮演實際上赴大陸找尋貨源，而乙○○則在台灣負責以好
來登名義或以他公司名義進口後之收單、報關等事實，更屬無疑
，本件走私貨物可認定係乙○○向陳申堯借用電話及傳真所進口
之第二批貨物，則該批貨物係甲○○在大陸買受，再行（由香港
）運送至台灣，由乙○○在台灣準備收貨、報關，殆可確認云云
，似省漏由香港運送走私進入台灣一節，致對犯罪事實之述未
臻精當，但原判決既認定係由香港走私進入台灣地區，非認定由
港澳以外之大陸地區走私進入台灣地區，自與判決結果無影響，
尚難指摘為理由矛盾，而執為上訴第三審之合法理由。又第一審
法院傳喚證人陳申堯、陳照明、陳志鴻、乙○○等人作證，均已
依法命證人具結而為陳述，並依法行交互詰問之程序，有第一審
審判筆錄在卷可稽（第一審卷第九十九至一二四頁），上訴意旨
任意指摘第一審調查證人時，未命證人具結，亦未依法行詰問證
人之程序，其人證之調查程序違法，有不適用法則或適用不當之
違法云云，核非依據卷內資料為原判決具體違法指摘之合法上訴
第三審理由。再走私之物品已進入台灣地區，雖入關時為海關查
獲，已屬既遂，而是否宣告緩刑，法院本有權斟酌決定。如未宣
告緩刑，自不生不適用法則之違法問題。原判決已明上訴人等
二人，先則否認犯罪，嗣於原審審理時坦認犯行，並請求給予緩
刑，惟其二人走私進口之農產品超逾法定數額龐大、對進口管制
及關稅、防疫之危害尚屬重大，實不宜宣告緩刑，而未予以宣告
緩刑，乃原審認事用法職權之適法行使，難認有理由不備，或不
適用法則或適用法則不當之情形，不得任意指摘而執為上訴第三
審之適法理由。其他上訴意旨或對原審採證認事職權之適法行使
，或對原判決已明白論斷之事項，任意指摘違法，均與法律規定
得為第三審上訴理由之違法情形，不相適合，應認其二人之上訴
違背法律上之程式，予以駁回。
據上論結，應依刑事訴訟法第三百九十五條前段，判決如主文。
中    華    民    國  九十五  年   十二   月  二十一  日
                      最高法院刑事第九庭
                          審判長法官  陳  正  庸
                                法官  王  居  財
                                法官  林  開  任
                                法官  林  立  華
                                法官  劉  介  民
      本件正本證明與原本無異
                                      書  記  官
中    華    民    國  九十五  年   十二   月  二十九  日
                                                      v


司法院資訊處製作；財團法人民間司法改革基金會備份。
